臺灣彰化地方法院員林簡易庭民事判決
111年度員簡字第61號
原      告  李鳳娥  
被      告  中華民國弱勢家庭自助協會

法定代理人  江冠南  

上列當事人間請求給付慰助金事件，本院於民國111年6月13日言
詞辯論終結，判決如下：
    主      文
原告之訴及假執行之聲請均駁回。
訴訟費用由原告負擔。
    事實及理由
一、按訴狀送達後，原告不得將原訴變更或追加他訴，但請求之
    基礎事實同一者，或擴張或減縮應受判決事項之聲明者，不
    在此限；被告於訴之變更或追加無異議，而為本案之言詞辯
    論者，視為同意變更或追加，又該規定於簡易訴訟程序亦有
    適用，民事訴訟法第255條第1項第2款、第3款、同條第2項
    及第436條第2項分別定有明文。本件原告原起訴聲明為：被
    告應給付原告新臺幣（下同）253,500元，及自支付命令送
    達翌日起至清償日止，按週年利率5%計算之利息，嗣於民國
    111年3月21日以民事準備書狀（一）陳報請求金額本金部分
    擴張為267,000元，核其請求之基礎事實同一，且屬擴張應
    受判決事項之聲明，核與上開規定相符，原告所為訴之變更
    應予准許。
二、原告主張：
　  伊經被告彰化第12組組長陳煌盛招募，於民國103年2月15日
    以李陳月汝名義，加入被告之互助福利會乙組，並簽立台灣
    省‧彰化會員福利會乙組100元福利規章（下稱系爭契約），
    伊為繳款會員，依系爭契約約定，倘會員往生，繳款會員即
    伊得向被告請領慰助金；而李陳月汝已於110年8月29日死亡
    ，年資有7年6月，依系爭契約所載之慰助金發放標準，以總
    人數3,000人×100元×100％－10％行政費－當期應互助人數計算
    慰助金，另據被告第2屆會員大會決議：「103年2月28日前
    的舊會員計算方式照舊」，則會員人數應以3,000人計算之
    ，是伊得向被告請求慰助金267,000元（計算式：3,000人×1
    00元－300,000元×10％－30人×100元＝267,000元），惟被告拒
    絕依約給付慰助金。爰依系爭契約之法律關係請求被告如數
    給付等語。並聲明：被告應給付原告267,000元，及自支付
    命令送達翌日起至清償日止，按年息5%計算之利息。訴訟費
    用由被告負擔。願供擔保請准宣告假執行。
三、被告則辯以：
　  依系爭契約約定，互助會員往生時，繳款會員即為受款人，
    惟契約第3條明定，會員連續2期，期限內未繳納互助金，則
    自動除會，均不得要求退還其所繳之一切款項，並不得異議
    。原告僅繳款至108年11月即108年第11期止，往後自108年1
    2月起至會員李陳月汝往生時止，伊再無收到任何互助金款
    項，因此會員李陳月汝於109年2月即已喪失會員資格，原告
    無權於李陳月汝亡故時請求伊給付慰助金等語。並
　　聲明：原告之訴駁回。訴訟費用由原告負擔。如受不利之判
    決，願供擔保請准宣告免為假執行。
四、得心證之理由：
　㈠原告主張其於103年2月15日以李陳月汝為互助會員、自任繳
    款會員，加入被告之互助福利會乙組，兩造簽立系爭契約，
    約定於互助會員往生時，繳款會員即原告得向被告領取慰助
    金，及互助會員李陳月汝已於110年8月29日死亡等情，業據
    提出乙组100元福利規章、死亡證明書影本為證，並為被告
    所不爭執，自堪信為真實。
　㈡原告以互助會員李陳月汝亡故為由，請求被告依約給付慰助
    金，則經被告否認，並辯稱原告自108年12月（期）起即未
    向被告繳納互助金，依系爭契約第3條約定，已生自動退（
    除）會效果等語。查系爭契約第3條規定「會員連續二期，
    期限內未繳慰助金，則自動給予退會（除會），均不得要求
    退還其所繳之一切繳項，並不得異議。」，此為二造一致是
    認，則原告自應就其於互助會員李陳月汝死亡前均已如期繳
    交互助金予被告之有利於已事實，先負舉證之責（民事訴訟
    法第277條本文規定參照），若原告先不能舉證，以證實自
    己主張之事實為真實，則應駁回原告之請求(最高法院
　　17年上字第917號判決意旨參照) 。
　㈢經查：
　⒈原告聲稱有繳納108年12月期及109年1、2月期的互助金（見
    本院111年6月13日言詞辯論筆錄）等語，已經被告否認在卷
    ，且原告惟迄未提出已向被告繳訖之單據憑證。況被告前對
    陳煌盛提起業務侵占刑事告訴，經臺灣彰化地方檢察署檢察
    官偵查結果，以110年12月3日109年度偵字第13279、13656
    號不起訴處分書偵結（附於本院卷底頁證物袋），依該處分
    書所載「…證人李鳳娥於警詢中證稱：這份『臨時收款證明』
    只是用來證明我於109年2月18日有支付109年2月份的互助金
    3000元給中華自助協會，再由陳煌盛拿給中華自助協會，這
    是證明我有拿錢給陳煌盛，不是用來證明中華自助協會已收
    錢且開立收據給我，…」等語（見該處分書三、㈠第2行以下
    ），則原告主張其有向被告繳納108年12月期及109年1、2月
    期的互助金云云，是否屬實，已有可疑。
　⒉另據被告辯稱：原告已於109年4月20日以花壇郵局000063號
    存證信函終止系爭契約等語，並提出該存證信函影本1份附
    卷可憑（見本院卷第345頁），原告亦肯認該存證信函確係
    伊所寄發等語明確，則原告於109年4月向被告發函表示終止
    系爭契約，要求被告歸還其過去已繳付之1,572,000元，足
    見其已無繼續繳納互助金之意，益證原告聲稱是因為其與 
    被告間另有給付慰助金民事訴訟事件（本院109年度斗簡字
    第195、236號）緣故，致伊無法繳納乙節，難以採信。
　⒊承上，原告迄未提出自108年12月至110年8月份（即互助會員
    李陳月汝亡故月份）期間向被告繳畢互助金之單據，依系爭
    契約第3條規定，已因會員連續二期，期限內未繳慰助金，
    而生自動退會（除會），自不得於互助會員李陳月汝在110
    年8月29日亡故時，要求被告依約給付慰助金，堪以認定。
五、綜上所述，原告依系爭契約之法律關係，請求被告給付267,
    000元，及自支付命令送達翌日起至清償日止，按年息5%計
    算之利息，均無理由，應予駁回。又原告之訴既經駁回，其
    假執行之聲請亦失所依附，爰併予駁回。
六、本件事證已臻明確，兩造其餘主張及攻擊防禦方法，核與判
    決結果不生影響，爰不一一論述，又原告聲請調閱臺灣彰化
    地方檢察署111年度偵字第3685號、109年度偵字第13279號
    、第13656號陳煌盛業務侵占刑事偵查案卷，及聲請傳喚陳
    煌盛到庭作證，亦無必要，附此敘明。
七、負擔訴訟費用之依據：民事訴訟法第78條。
中　　華　　民　　國   111    年    6     月    27    日
                     員林簡易庭 法  官  簡燕子
以上正本係照原本作成。
如不服本判決，須於判決送達後20日內，向本院提出上訴狀。（
須按他造當事人之人數附繕本）。如委任律師提起上訴者，應一
併繳納上訴審裁判費。
中　　華　　民　　國   111    年    6     月    27    日
                                書記官 楊筱惠